臺灣高等法院高雄分院刑事裁定　　　　　96年度交抗字第23號
抗告人即
受處分人　　辛○○
　　　　　　丁○○
　　　　　　壬○○
　　　　　　乙○○
　　　　　　己○○
　　　　　　庚○○
　　　　　　戊○○
　　　　　　甲○○
　　　　　　丙○○
上列抗告人因違反道路交通處罰條例聲明異議案件，不服臺灣高
雄地方法院中華民國95年12月29日裁定（95年度交聲字第303 號
），提起抗告，本院裁定如下：
    主  文
抗告駁回。
    理  由
甲、辛○○、己○○、庚○○、甲○○等人部分：
一、辛○○等人抗告意旨略以：本案違規事由，係抗告人等所服
    務之阿羅哈客運股份有限公司 (下稱阿羅哈公司)與 台北市
    政府交通局間，是否進駐國道客運台北總站發生爭執所致，
    本案所據之違規事由均屬同一，並經台灣台東地方法院確認
    無訛在案。又高雄市政府於95年1 月9 日始變更阿羅哈客運
    「台北- 嘉義」及「台北- 高雄」二條路線之營運路線許可
    證所核載之路線，及要求遵循台北市政府交通局撤站公告事
    項行駛，足徵阿羅哈公司所屬車輛，於95年1 月9 日前，於
    台北市承德站前上下客，係遵循「營運路線許可證」所核定
    之路線行駛，本案處分皆係95年1 月9 日前掣單告發，足證
    ，已提起行政訴訟，如鈞院不同意上述見解，請依行政訴訟
    法第12條規定，先行停止本案之審判程序云云。
二、按民國94年2 月5 日公布並於95年2 月1 日施行之行政罰法
    第5 條規定：「行為後法律或自治條例有變更者，適用行政
    機關最初裁處時之法律或自治條例。但裁處前之法律或自治
    條例有利於受處罰者，適用最有利於受處罰者之規定。」；
    又道路交通管理處罰條例第55條規定於94年12月28日修正公
    布並於95年7 月1 日施行；而本件原處分機關為裁決時係95
    年4 月15日，有如附表所示違反道路交通管理事件裁決書在
    卷可參，本件裁決機關裁處時係在上開修正道路交通管理處
    罰條例第55條規定施行之前；準此，依據前揭行政罰法第5
    條規定，本件關於適用道路交通管理處罰條例第55條、60條
    、63條規定部分，應依94年12月28日修正公布並於95年7 月
    1 日施行前之規定處理，合先敘明。
三、按設有禁止臨時停車標誌、標線處所不得臨時停車；禁止臨
    時停車線，用以指示禁止臨時停車路段，以劃設於道路緣石
    正面或頂面為原則，無緣石之道路，得繪於路面上，距路面
    邊緣以30公分為度；本標線為紅色實線；為道路交通安全規
    則第111 條第1 項第3 款及道路交通標誌標線號誌設置規則
    第169 條第1 項、第2 項所明文。再汽車駕駛人，在設有禁
    止臨時停車標誌、標線處所臨時停車者，處新台幣 (下同
    )300 元 以上600 元以下罰鍰，修正前道路交通管理處罰條
    例第55條第1 項第3 款定有明文。又不依順行之方向，或不
    靠道路右側，或單行道不緊靠路邊或併排臨時停車，處300
    元以上600 元以下罰鍰，修正前道路交通管理處罰條例第55
    條第1 項第4 款亦有明文。又按汽車駕駛人，駕駛汽車有違
    反本條例之行為，經交通勤務警察或依法令執行交通稽查任
    務人員制止時，不聽制止或拒絕停車受稽查而逃逸，除按各
    該條規定處罰外，處900 元以上1800元以下之罰鍰：第1款
    、不服從交通勤務警察或依法令執行交通指揮、稽查任務人
    員之指揮或稽查者。第3 款、不遵守道路交通標誌、標線、
    號誌之指示者。修正前道路交通管理處罰條例第60條第2項
    第1 款、第3 款定有明文。又汽車駕駛人有60條第1 項、第
    2 項第1 款至第3 款情形之一者，除依原條款處罰外，並予
    以記點，各記違規點數一點。修正前道路交通管理處罰條例
    第63條第1 項第1 款亦有明文。
四、經查：
(一)、本件抗告人謝志良等人駕駛車牌號碼AH-873號等營業一般大
    客車，有如附表所示不服從依法執勤之警察或稽查人員指揮
    稽查、併排臨時停車、在劃設有紅色實線之禁止臨時停車標
    線處所臨時停車等違規行為，經臺北市政府警察局大同分局
    交通隊員警攔查並當場掣單舉發，嗣經高雄市政府（下稱原
    處分機關）認異議人違規，裁處罰鍰等事實，除為抗告人原
    法院之代理人於原法院訊問時中所自承外，並有附表所示之
    舉發違反道路交通管理事件通知單、原處分機關違反道路交
    通管理事件裁決書附卷可參，堪認抗告人等不服從依法執勤
    之警察或稽查人員指揮稽查、併排臨時停車、在禁止臨時停
    車標線處所臨時停車之違規行為。
(二)、抗告人等雖執渠等於上開設有禁止臨時停車標線處所臨時停
    車乃依公路法第79條暨汽車運輸管理規則第40條規定，進認
    依據該規則第37條第1 項第4 款及同條第2 項規定，臺北市
    政府如須變更阿羅哈公司之公路主管機關即高雄市政府交通
    局同意之營運路線及設站地點，須經高雄市政府交通局同意
    變更，並經共同上級機關交通部核定變更，始得為之，臺北
    市政府恣意變更設站地點，屬行政程序法第111 條第6 款所
    規定之欠缺事務權限者之行政處分，其後變更站址之公告及
    後續處分均屬無效云云。惟本院核抗告人等上揭所稱，認抗
    告人顯有誤解法令，其理由如下：
１、依據上開管理規則第139 條之1 規定，直轄市○○○路汽車
    客運業之營運管理及處罰，由交通部委辦直轄市政府辦理。
    是以，阿羅哈公司設立於高雄市，其營運管理及處罰自應由
    交通部委辦高雄市政府交通局辦理之，核予敘明。
２、按汽車運輸業營運路線或區○○○路主管機關得視實際需要
    酌予變更，同為上開管理規則第2 條第2 項定有明文。再公
    路汽車客運業營運班車在市區○○路線及設站地點，應依下
    列原則辦理：（一）其行經市區○○路線及設站地點，基於
    維護當地交通秩序之需要，應與當地政府協議定之。（二）
    市區○○路線，以能便捷直接到達業者在該市區所設之車站
    為原則。（三）市區設站，其間隔不得少於500 公尺。（四
    ）經同意之營運路線及設站地點，當地政府如因實際需要得
    予調整變更，並應函請該管公路主管機關辦理。前項各款，
    如發生爭議，報請上級機關核定之。亦為該規則第37條第1
    、2 項所明文。其中第1 項第4 款所稱「當地政府」於本案
    當指臺北市政府交通局；另所稱「該管公路主管機關」係指
    高雄市政府交通局，此亦為抗告人於原法院異議狀所肯認。
    然細究前開規定，並無抗告人所稱如該管公路主管機關即臺
    北市政府如因實際需要欲調整變更客運業營運班車在市區○○路線及設站地點時，須得哈羅哈公司之該管公路機關即高
    雄市政府同意，抗告人等此部分主張，與法相悖，並無可採
    。
３、標線之設置目的，在於提供車輛駕駛人及行人有關道路路況
    之警告、禁制、指示等資訊，以便利行旅及促進交通安全；
    標線之設置，由主管機關依其管轄辦理之；所稱主管機關，
    指公路主管機關、市區道路主管機關為警察機關，為道路交
    通標誌標線號誌設置規則第2 條、第4 條第1 項、第5 條所
    明定。又直轄市道路及交通之規劃、營運及管理，係屬直轄
    市自治事項，地方制度法第18條第10款第1 、2 點定有明文
    。是本諸前開規定，臺北市區之標線設置及交通規劃管理當
    屬臺北市政府之權限範圍，臺北市政府為促進交通安全，便
    利行人及車輛之行車安全，自有權變更原有標線之設置規劃
    ，而揆諸上開管理規則第37條第1 項第4 款法意，亦係本諸
    地方自治精神，認公路客運於地方站位及動線之調整當屬地
    方政府行政裁量事項。
４、臺北市政府為落實推動城際客運轉運站政策，減少大客車於
    臺北市區道路繞行及於路側密集設站衍生之交通、環境、噪
    音及居住品質問題，基於維護營運秩序維持道路交通安全與
    暢通，及增進公共利益之需要，除由臺北市政府交通局於92
    年4 月8 日以北市交二字第09231330601 號函預告各業者（
    含阿羅哈公司）臺北車站週邊即將進行管制，嗣於93年2 月
    10日以北市交二字第09330551101 號函公告並轉知業者「臺
    北車站週邊國道客運及公路客運設站管制區○○○ ○段）—
    禁止新設站位」；於93年11月22日以北市交二字第09335525
    401 號函公告並轉知業者「臺北車站週邊」國道客運及公路
    客運設站管制區○○○ ○段）—撤除現有路側站位（自國道
    客運臺北總站啟用日起實施，得有緩衝3 個月）外，有卷附
    上開函文公告可憑。再臺北市政府交通局復於94年7 月11日
    邀集客運業者（包括阿羅哈公司）及各公路主管機關（包括
    交通部公路總局、各監理所及高雄市政府交通局）就國道客
    運臺北總站週邊交通改善事宜召開第2 次會議，經各公司、
    機關派員參加（高雄市政府交通局以電話請假未出席），決
    議同意配合路線調整、由臺北市政府交通局將試行營運計畫
    函報交通部及交通部公路總局核備及於營運後路線調整定案
    後再辦理正式路線調整事宜；嗣臺北市政府交通局於94年8
    月2 日以北市交二字第09433236500 號函即將國道客運臺北
    總站路線調整計畫呈報交通部，並建請路線調整暫以試行方
    式辦理，待營運後路線調整定案後再辦理正式路線調整，另
    副知各業者自94年8 月16日開始試行及相關管制事宜；而就
    上開路線調整試辦事宜，交通部公路總局於94年8 月19日以
    路監運字第0940035982號函建請交通部依「汽車運輸業管理
    規則第37條第1 項第4 款」規定予以同意辦理，嗣並經交通
    部於94年9 月7 日以交路字第0940048071號函復臺北市政府
    交通局同意辦理。臺北市政府交通局嗣即據該函於94年9 月
    6 日以北市交二字第09433804600 號函知阿羅哈客運業者，
    告知原設於臺北車站週邊國道客運及公路客運設站管制區範
    圍內之原有上客站位均予撤除，請確實依試行計畫所載路線
    行駛，另因阿羅哈公司依臺北市政府交通局前揭94年8 月2
    日函就變更核定路線補送申請緩衝期，故同意緩衝期限至94
    年11月15 日 止，屆時管制區○○路側上客站將撤銷，並副
    知交通部公路總局、高雄市政府交通局；後該局再於94年11
    月4 日以北市交二字第09435032901 號函，依據公路法第79
    條第5 項、上開管理規則第20條、第37條及道路交通管理處
    罰條例第5 條第1 款規定及臺北市政府91年7 月4 日府交三
    字第09106823 500號及第00000000000 號公告委任事項、臺
    北市政府交通局93年11月22日北市交二字第09335525401 號
    公告臺北車站週邊國道客運及公路客運路線設站管制區○○○ ○段），公告「臺北車站週邊國道客運及公路客運路線設
    站管制區」範圍內長途客運站位撤銷事宜，並由台北市交通
    管制處於94年11月15日起於臺北市○○路○ 段52、54號原設
    之公車停靠區改劃設為禁止臨時停車紅線；末於94年11月23
    日該局再以北市交二字第09435240700 號函檢附路線調整表
    ，請交通部公路總局、各監理所及高雄市政府交通局協助完
    成許可證加註事宜，並副知各客運業者，均有上開公函、公
    告在卷足佐。
５、是以，臺北市政府確有依法調整變更客運業者營運路線之權
    限，並已依法辦理路線調整事宜，至堪認定，且依前開說明
    ，臺北市政府確已依據上開管理規則第37條第1 項第4 款之
    規定，函請高雄市政府交通局辦理之，本件關於營運路線及
    設站地點，因未發生爭議，自無依同條第2 項規定報請上級
    機關即交通部核定之必要，有上開公函足證。益證抗告人等
    對上開管理規則所為之認定，顯悖於法理，委無可取。
６、臺北市○○○○○道客運臺北總站，並將原為長途客運車起
    迄總站之臺北市○○路○ 段撤銷原有站位設置，統一遷移至
    客運臺北總站，並將該路段規劃為禁止臨時停車之管制區，
    參諸前開說明，係於法有據，抗告人等自應遵守。故阿羅哈
    公司依臺北市政府交通局前揭94年8 月2 日函就變更核定路
    線補送申請緩衝期，經台北市政府交通局同意阿羅哈公司緩
    衝期限至94年11月15日止，並副知交通部公路總局、高雄市
    政府交通局，屆時該管制區○○路側上客站將撤銷，則自該
    緩衝期限屆滿翌日起，即不得有上述違反交通規則之行為。
    是抗告意旨稱：高雄市政府於95年1 月9 日始變更阿羅哈客
    運「台北- 嘉義」及「台北- 高雄」二條路線之營運路線許
    可證所核載之路線，及要求遵循台北市政府交通局撤站公告
    事項行駛，該於95年1 月9 日前，於台北市承德站前上下客
    ，係屬合法行為及得阻卻違法。又台灣台東地方法院就同一
    事實所為之認定，對本院無任何拘束力。另阿羅哈公司對於
    上述變更行駛路線案，是否提出行政訴訟，並不足以否定抗
    告人等人上述違規行為，並無停止本件違規處分之必要。
(三)、綜上所述，抗告人等既有在臺北市○○路○段（原設站處）
    「禁止臨時停車之路段臨時停車」、「不服從依法值勤之警
    察或稽查人員指揮稽查」、「不緊靠道路右側臨時停車」等
    違規事實。則原法院維持原處分機關依修正前道路交通管理
    處罰條例第55條第1 項第3 款、第4 款、第60條第2 項第1
    款等規定，就每次違規行為各科處罰鍰新臺幣300 元，及新
    台幣900 元，及就不服從依法值勤之警察或稽查人員指揮稽
    查之違規情事部分依同條例第63條第1 項規定各記違規點數
    1 點，並諭知逾期不繳納之法律效果，於法並無違誤。本件
    抗告為無理由，應予駁回。
乙、抗告人丁○○、壬○○、乙○○、戊○○、丙○○等人部分
    ：
一、按抗告期間，除有特別規定外，為5 日，自送達裁定後起算
    ，刑事訴訟法第406 條前段，定有明文；此項規定，為道路
    交通案件所準用，道路交通案件處理辦法第26條，亦有明文
    規定。
二、本件抗告人丁○○、壬○○、乙○○、戊○○、丙○○等人
    ，因違反道路交通處罰條例案件，經原審法院裁定駁回其異
    議後，均於96年1 月12日將裁抗告人等收受，有附卷之送達
    證書可稽。此項抗告期間既無特別規定，依照首開說明，自
    為5 日，抗告人等人之住所均在高雄市，無在途期間之問題
    ，乃抗告人等人均延至96年1 月18日，始行提起抗告，業已
    逾越法定抗告期間，其等抗告顯非合法，均應予駁回。
三、據上論結，應依道路交通案件處理辦法第26條，刑事訴訟法
    第412條、第411 條前段，裁定如主文。
中　　華　　民　　國　　96　　年　　2 　　月　　13　　日
                  刑事第六庭    審判長法  官 王憲義
                                      法  官 李璧君
                                      法  官 張盛喜
以上正本證明與原本無異。
不得再抗告。
中　　華　　民　　國　　96　　年　　2 　　月　　13　　日
　　　　　　　　　　　　　　　　　　　書記官 張文斌
